【裁判字號】    99,抗,1739
【裁判日期】    991229
【裁判案由】    假扣押
【裁判全文】
臺灣高等法院民事裁定                  99年度抗字第1739號
抗  告  人  謝向元
            張立英
            謝向榮
            謝向誠
            謝向德
            謝向華
相  對  人  吳芙蓉
代  理  人  胡鳳嬌律師
上列抗告人因與相對人吳芙蓉間假扣押事件，對於中華民國99年
10月15日臺灣桃園地方法院99年度事聲字第176 號裁定提起抗告
，本院裁定如下：
    主      文
抗告駁回。
抗告訴訟費用由抗告人連帶負擔。
    理      由
一、聲明及抗告意旨略以：相對人於民國（下同）96年9 月20日
    、97年8 月28日未經伊等被繼承人即第三人謝逸萌同意，分
    別自謝逸萌設於中聯信託投資股份有限公司（下稱中聯信託
    公司）、聯邦商業銀行之帳戶內，領取新台幣（下同）330
    萬元及美金63,002元，均匯入相對人自有帳戶內。相對人此
    一行為現由原法院檢察署檢察官偵查在案，且聯邦商業銀行
    國外部、迴龍分公司及台新銀行南新莊分公司支付予相對人
    之利息顯然減少，足認相對人所領取之上開存款於短短一年
    之間已積極減少，相對人顯有將使其陷於無資力狀態之脫產
    行為，為免伊等對相對人侵權行為損害賠償之請求，日後有
    不能強制執行或甚難執行之虞，願供擔保以代釋明之不足，
    請求准予假扣押。
二、按債權人就金錢請求或得易為金錢請求之請求，欲保全強制
    執行者，得聲請假扣押。假扣押非有日後不能強制執行或甚
    難執行之虞者，不得為之。請求及假扣押之原因應釋明之。
    前項釋明如有不足，而債權人陳明願供擔保或法院認為適當
    者，法院得定相當之擔保，命供擔保後為假扣押，為92年 2
    月7 日總統令修正公布之民事訴訟法第522 條第1 項、第52
    3 條第1 項及第526 條第1 項、第2 項所明定。故債權人聲
    請假扣押應就其請求及假扣押之原因加以釋明，兩者缺一不
    可。該項釋明如有不足而債權人陳明願供擔保或法院認為適
    當者，法院始得定相當之擔保，命供擔保後為假扣押。若債
    權人就其請求及假扣押之原因有一項未予釋明，法院即不得
    為命供擔保後假扣押之裁定。此所謂請求之原因，依民事訴
    訟法第522 條第1 項規定，係指債權人金錢請求或得易為金
    錢請求之發生緣由；而假扣押之原因，依同法第523 條第 1
    項規定，則指有日後不能強制執行或甚難執行之虞而言；所
    謂不能強制執行，如債務人浪費財產、增加負擔，或就財產
    為不利益處分、將成為無資力之情形等是；所謂恐難執行，
    如債務人將移往遠方或逃匿（最高法院99年度台抗字第638
    號裁定參照）。查：
  (一)本件關於假扣押之「請求」部分：
    抗告人主張相對人未經謝逸萌同意，領取上述款項轉存相對
    人帳戶之事實，業據提出戶籍謄本、行政院國軍退除役官兵
    輔導委員會台北榮民總醫院（下稱台北榮總）診斷證明書、
    中聯信託投資股份有限公司（下稱中聯公司）轉帳授權書、
    中聯公司普通資金信託憑證、中聯公司印鑑卡、聯邦銀行外
    匯活期存款對帳單、台北榮總病程護理紀錄、原法院及本院
    刑事判決（見原法院99年度司裁全字第1250號卷第7-28頁反
    面）等影本為證，堪認抗告人對本件假扣押之「請求」，已
    為釋明。
  (二)本件關於假扣押之「原因」部分：
    抗告人主張：相對人於97年度分別有聯邦商業銀行國外部、
    迴龍分公司及台新銀行南新莊分公司之存款利息80,114元、
    4,965 元、136,205 元；於98年度之存款利息為4,248 元、
    3,612 元、13,119元之事實，有相對人97、98年度綜合所得
    稅各類所得資料清單（見本院卷第8- 9頁）可憑，固堪認抗
    告人主張相對人所獲之利息於98年度有滅少之情形為可採信
    。惟：
    1.相對人於97年至98年間支出謝逸萌之醫療費216,900 元、
      醫療服務費44,000元、醫療器材費29,113元、喪葬費69,0
      00元、佛事費52,000元、律師費596,919 元，合計1,007,
      932 元，業據提出台北榮總住院醫療費用收據、住院醫療
      費用明細收據、全民健康保險病患自付費用同意書（存根
      聯）、計價聯、病患聘僱照顧服務員費用代收轉付證明單
      、收據、估價單、訂購及行政作業手續費繳款單、收款證
      明、法事繳款單、感謝狀、樂捐收據等影本為證（見本院
      卷第39-70 頁、第74-79 頁），核該等支出均屬正當用途
      之費用，難認相對人有何浪費財產之情事。
    2.相對人為本件遺產事，又於98年10月13日交付面額2,965,
      152 元支票一紙予抗告人謝向榮、謝向元；98年10月16日
      匯款234,848 元予抗告人張立英，合計320 萬元，有不起
      訴處分書、支票及郵政國內匯款執據等影本（見本院卷33
      -38 頁）可證，足認相對人係因遺產爭執支付320 萬元予
      抗告人，以致其存款顯然減少。是抗告人為返還遺產事聲
      請假扣押時，不得再據此主張相對人減少320 萬元之存款
      ，即為相對人就其財產為不利益處分或成為無資力等不當
      脫產情事之假扣押原因。
  (三)綜上，相對人就本件有何假扣押之「原因」，未予釋明，依
    前揭說明，抗告人假扣押之聲請，自不應准許。原法院駁回
    抗告人之聲請及聲明異議，即無不合，抗告意旨指摘原裁定
    不當，求予廢棄，並無理由，應予駁回。
三、據上論結，本件抗告為無理由，爰裁定如主文。
中    華    民    國    99    年    12    月    29    日
                    民事第十五庭
                        審判長法  官  林恩山
                              法  官  郭松濤
                              法  官  陳雅玲
正本係照原本作成。
本裁定除以適用法規顯有錯誤為理由外，不得再抗告。如提起再
抗告，應於收受後10日內委任律師為代理人向本院提出再抗告狀
。並繳納再抗告費新台幣１千元。
中    華    民    國    99    年    12    月    30    日
                              書記官  潘大鵬

司法院資訊處製作；財團法人民間司法改革基金會備份。
